臺灣高雄地方法院刑事判決　　　　　　 93年度簡上字第842號
上　訴　人　臺灣高雄地方法院檢察署檢察官
上　訴　人　甲○○　男　48歲（民國45年6月19日生）
即　被　告
選任辯護人　丙○○律師
上列上訴人因被告傷害等等案件，不服中華民國93年10月29日本
院鳳山簡易庭92年度簡字第5175號第一審刑事簡易判決（聲請簡
易判決處刑案號：92年度偵字第5889號）提起上訴，本院管轄之
第二審合議庭判決如下：
    主  文
原判決撤銷。
甲○○致令他人之年糕不堪用，足以生損害於他人，處拘役拾伍
日，如易科罰金，以參佰元折算壹日。
    事  實
一、甲○○與丁○○原係鄰居關係，原分別住在門牌號碼為高雄
    市○○區○○路135號、133號，平時因丁○○經營金昌食品
    行，於前址住處騎樓處蒸煮糕點、年糕而散佈氣味致相處不
    睦，甲○○竟基於毀損之犯意，於民國92年1月23日上午8時
    30分許，在高雄市○○區○○路135號住宅建物外之騎樓走
    廊前潑灑矽藻土粉末，又持矽藻土粉末罐敲打133號及135號
    間騎樓走廊柱子，致使矽藻土粉末隨風飄散至丁○○位於高
    雄市○○區○○路133號住處騎樓，適因丁○○在該處蒸煮
    糕點，而污損丁○○所有製作之年糕1000臺斤（價值約新臺
    幣【下同】5萬元），足以生損害於丁○○。
二、案經丁○○訴由高雄市政府警察局苓雅分局報請台灣高雄地
    方法院檢察署檢察官偵查起訴。
    理  由
壹、有罪部分：
一、訊據被告甲○○於警詢、偵訊及本院審理時，均矢口否認有
    何毀損之犯行，辯稱：因告訴人環境髒亂，故其僅於自己住
    宅處灑矽藻土粉末維持住宅衛生，並未灑向告訴人丁○○之
    住處，亦無污損告訴人所有年糕之犯意云云。然查：
    （一）右揭犯罪事實，業據告訴人丁○○於警詢、偵訊及本
          院原審審理時分別指訴綦詳，核與證人張宗禮於原審
          審理中證述：「因丁○○製作糕點需要人手，其前往
          幫忙工作，當日早上約8、9點時，甲○○拿罐裝白色
          粉末撒在地下，並在甲○○與丁○○住處外，持該罐
          裝瓶朝相鄰柱子上敲打，而罐內白色粉末則像痱子粉
          般飄至米或年糕上面，至於年糕則因污損全部丟棄且
          交由垃圾車清運」（參見原審93年4月29日訊問筆錄
          ）等語；證人柯浩堂於本院審理時亦證述：當時其係
          在丁○○處幫忙製作年糕，甲○○先在隔壁騎樓下發
          動機車，在騎樓外面發動汽車。被告發動機車完後又
          發動汽車，之後持罐裝粉末沿相鄰鐵門灑到屋外，故
          意灑向空中，並且最後還敲打兩屋之間的柱子，而粉
          末則飄向年糕、米。污損年糕全部丟棄至垃圾車」（
          參見同上原審訊問筆錄）等語。本院審酌證人張宗禮
          、柯浩堂證述被告與告訴人發生爭執之情節，核與告
          訴人指述情節大致相符，應堪採信。
    （二）另矽藻土雖經送請內政部警政署刑事警察局鑑定結果
          認為，矽藻土酸鹼值約為7.2近中性，呈氰化物陰性
          反應，未檢出可揮發性有機藥物，以魚類試驗，未呈
          即毒性反應等情，此有該局92年4月2日刑鑑字第0920
          04540號鑑驗通知書一紙（參見偵查卷第27頁）在卷
          可查；又雖行政院衛生署93年3月15日衛署食字第
          0930010014號函覆稱：依據食品添加物使用範圍及限
          量規定，食品級規格矽藻土，可使用於各類食品，於
          食品中殘留量應在5g/kg以下。年糕如沾染食品級矽
          藻土之含量符合前述限量，則尚無安全疑慮等語（參
          見原審卷第53頁），然供食用之年糕等食品，縱僅沾
          染無毒性之灰塵，雖食用安全無虞，衡諸常情，消費
          者亦不願選購食用，遑論在本件矽藻土粉末尚未能判
          別究屬工業用或食品級，且其含量是否符合食品添加
          物使用範圍及限量均不明之情況？是被告持矽藻土粉
          末潑灑在前揭處所，致矽藻土粉末隨風飄散至告訴人
          所有之年糕上，適足污損告訴人之年糕，致令不堪用
          ；又矽藻土粉末為微細顆粒，自有隨風任意飄散之可
          能，再被告與告訴人住處為連棟相鄰之建物，有被告
          提呈之照片在卷（見本院卷第11頁），被告猶在二相
          鄰建物中間之騎樓柱子上敲打矽藻土粉末罐，其應能
          預見該粉末可能隨風飄散至隔鄰告訴人住處，造成告
          訴人堆置其中之年糕污損，然縱發生亦無違反其本意
          ，足見被告有毀損之不確定故意，至為明灼。
    （三）至被告致令告訴人年糕不堪用之數量，雖告訴人稱係
          年糕三千台斤，價值15萬元等語，然證人柯浩堂則稱
          約1000至2000台斤等語（見原審卷第92頁），證人張
          宗禮則稱約4000台斤等語（見原審卷第86頁），本院
          因而認定此部分應從最有利被告之認定，即以致令
          1000台斤年糕不堪用，價值5萬元為據。
    （四）綜上所述，被告前揭所辯，顯係事後卸責之詞，不足
          採信，本案事證明確，被告上揭犯行應堪認定。
二、核被告所為，係犯刑法第354條之毀損器物罪。原審以被告
    就上開犯行罪證明確，且與其另涉犯同法第277條第1項之普
    通傷害罪間，係一行為侵害數不同法益之想像競合犯，應依
    刑法第55條之規定，從一重論以刑法第277條第1項之傷害罪
    ，其罪證明確予以論罪科刑，固非無見，惟被告應無上開傷
    害犯行之事實（詳如下述），業據本院審認屬實，原審予以
    論罪科刑，容有未洽；雖檢察官循告訴人之請求以：被告迄
    未與告訴人和解，復未賠償告訴人損害，態度不佳，原審僅
    量處拘役20日，顯屬量刑過輕等事由提起上訴，及被告以：
    告訴人所受傷害並非因吸入被告放置之矽藻土粉末引起，且
    矽藻土是公告核可之可食用添加物等事由提起上訴，經核檢
    察官及被告之上訴均部分無理由，惟原審判決既有如前述可
    議之處，自應由本院撤銷原審判決予以改判。爰審酌被告與
    告訴人原係鄰居關係，縱告訴人確有因長期製作年糕造成住
    家環境污染行為，理應尋合法途徑解決，被告竟以灑矽藻土
    之方式污損告訴人財物，雖致告訴人受有前揭財物之損失情
    節尚屬輕微，然迄今亦尚未與告訴人和解，惟考量被告未曾
    受有期徒刑以上刑之宣告，此有本院被告院內索引卡紀錄表
    、臺灣高等法院被告全國前案紀錄表各一份在卷可按，素行
    並非不良等一切情狀，酌情量處如主文所示之刑，並諭知易
    科罰金之折算標準，以資懲儆。
貳、爰不另為無罪之諭知部分：
一、公訴意旨另以：被告甲○○因與告訴人丁○○原係分別住於
    門牌號碼為高雄市○○區○○路135號、133號之鄰居，本即
    相處不睦，被告竟基於傷害人身體之故意，於92年1月23日
    上午8時30分許，在其前址住處建物外之騎樓走廊處，持矽
    藻土粉末罐敲打該處騎樓走廊柱子，致使矽藻土粉末隨風飄
    至告訴人前址住處騎樓，適因告訴人在該處蒸煮糕點，吸入
    該矽藻土粉末，致受有呼吸道嗆傷併胃炎之傷害，因任被告
    另涉犯刑法第277條第1項之普通傷害罪嫌等語。
二、按犯罪事實應依證據認定之，無證據不得認定犯罪事實，又
    不能證明被告犯罪者，應諭知無罪之判決，刑事訴訟法第15
    4條第2項、第301條第1項分別定有明文。次按認定不利於被
    告之事實，須依積極證據，苟積極證據不足為不利於被告事
    實之認定，即應為有利於被告之認定，更不必有何有利之證
    據；再事實之認定，應憑證據，如未能發現相當證據，或證
    據不足以證明，自不能以推測或擬制之方法，以為裁判之基
    礎，另認定犯罪事實，所憑之證據，雖不以直接證據為限，
    間接證據亦包括在內，然無論直接或間接證據，其為訴訟上
    之證明，須於通常一般之人均不致於有所懷疑，而得確信其
    為真實之程度者，始得據之為有罪之認定，倘其證明尚未達
    到此一程度，而有合理性懷疑之存在時，即無從為有罪之認
    定（最高法院30年上字第816號、40年台上字第86號、76年
    台上字第4986號等判例意旨參照）。是檢察官對於起訴之犯
    罪事實，仍應負提出證據及說服之實質舉證責任。倘其所提
    出之證據，不足為被告有罪之積極證明，或其指出證明之方
    法，無從說服法院以形成被告有罪之心證，基於無罪推定之
    原則，自應為被告無罪判決之諭知（最高法院92年度台上字
    第128號判決意旨參照）。
三、公訴人認上訴人即被告甲○○涉犯前開傷害罪嫌，無非以告
    訴人丁○○之指訴、證人柯浩堂之證述及告訴人林進興醫院
    92年2月13日診斷證明書、內政部刑事警察局92年4月2日刑
    鑑字第092004540號鑑驗通知書、高雄市政府衛生局92年6
    月25日高市衛職字第0920019931號函等為其主要論據。然訊
    據被告甲○○堅決否認上開傷害犯行，辯稱：告訴人受有呼
    吸道嗆傷之傷害與告訴人在自家住處放置矽藻土無關，告訴
    人食品工廠內因製作年糕高溫濃煙，其呼吸道嗆傷未必是矽
    藻土粉末造成；又縱使吸入矽藻土，亦不會經由食道引發告
    訴人胃炎，告訴人所受之前開傷害應係其自身病史造成等語
    。經查：
    （一）告訴人丁○○於92年1月23日確因受有呼吸道嗆傷併
          胃炎之傷害，前往林進興醫院就診並住院之事實，固
          有林進興醫院92年2月13日診斷證明書一紙（參見警
          卷第12頁）、林進興醫院93年1月19日進字第0930119
          01號函（參見原審卷第28頁）附卷可稽。又矽藻土係
          衛生署公告核可之可食用食品添加物，如係吸入人體
          之情形，可能造成粉塵危害，而根據國外製造廠商之
          物質安全資料表顯示，該物質一般性吸入時，可能造
          成上呼吸道不適或喉嚨不適而咳嗽，若長期大量吸入
          可能造成矽肺症（ｓｉｌｉｃｏｓｉｓ），亦有高雄
          市政府衛生局92年6月25日高市衛職字第0920019931
          號函一紙（參見偵查卷第33頁）在卷可按。
    （二）惟查，經本院向林進興醫院函詢告訴人當日胃炎是否
          係呼吸道嗆傷之併發症及其呼吸道嗆傷之原因，該醫
          院函覆稱：告訴人之胃部不適乃因嗆傷引起，然無法
          分辨胃炎是否因吸入性或高溫氣體吸入所引起，亦與
          其既往病史無相關性等語，有該醫院94年3月23日進
          字第0940302301號函及檢具之病歷資料附卷可佐（見
          本院卷第80頁）；又經細繹該病歷資料，其中住院紀
          錄記載：病患呼吸短促，刺激性氣體（irritate
          gases injury）吸入嗆傷、胃炎（見本院卷第84頁）
          而本件被告潑灑之矽藻土為粉末狀，有前開內政部警
          政署刑事警察局鑑定通知書可證，準此，告訴人所受
          之刺激性氣體引發呼吸道嗆傷之傷害是否即因吸入被
          告潑灑之矽藻土粉末所致，即非無疑。
    （三）綜上所述，被告雖於前開時日在與告訴人相鄰之建物
          間騎樓走廊柱子敲打矽藻土粉末罐，致使矽藻土粉末
          隨風飄散，而告訴人亦在同日因呼吸道嗆傷併胃炎前
          往醫院診治，然告訴人所受傷害尚難認確係被告前揭
          行為所致，業據本院認定如前，此外，公訴人復未提
          出其他積極證據資以證明被告確有前揭被訴傷害之犯
          行，此部分原應為無罪之諭知，原審疏未詳究前情，
          遽為科刑之判決，容有未洽；檢察官猶執陳詞指摘被
          告犯後未與告訴人和解，及原審量刑過輕等事由提起
          上訴，為無理由；被告上訴意旨否認犯罪，指摘原判
          決不當，為有理由，自應由本院撤銷原判決予以改判
          ，惟此部分與公訴人起訴認與被告所犯毀損罪部分有
          想像競合之裁判上一罪關係，爰不另為無罪之諭知。
據上論斷，應依刑事訴訟法第455條之1第1項、第3項、第452條
、第369條第1項前段、第364條、第299條第1項前段，刑法第354
條、第41條第1項前段，罰金罰鍰提高標準條例第1條前段、第2
條，判決如主文。
本案經檢察官乙○○到庭執行職務。
中　　華　　民　　國　　94　　年　　5 　　月　　31　　日
          鳳山刑事第二庭  審判長法  官  邱明弘
                                法  官  廖建瑜
                                法　官  胡宜如
以上正本證明與原本無異。
                                書記官  蘇溪林
中　　華　　民　　國　　94　　年　　5 　　月　　31　　日
附錄法條：
中華民國刑法第354條
毀棄、損壞前二條以外之他人之物或致令不堪用，足以生損害於
公眾或他人者，處2年以下有期徒刑、拘役或500元以下罰金。
